【裁判字號】    89,判,2673
【裁判日期】    890901
【裁判案由】    營業稅
【裁判全文】
最  高  行  政  法  院  判  決                  八十九年度判字第二六七三號
    原      告  甲○○
    被      告  雲林縣稅捐稽徵處
    代  表  人  張綿容
右當事人間因營業稅事件，原告不服財政部中華民國八十八年五月二十七日台財訴第
000000000號再訴願決定，提起行政訴訟，本院判決如左︰
    主  文
原告之訴駁回。
訴訟費用由原告負擔。
    事  實
緣原告未依規定辦妥營業登記，即於八十三年九月間銷售貨物（棉被）一、○四二組
與雲林縣大埤鄉私立崇先中學，金額計新台幣（以下同）一、○九四、一○○元（含
稅），未依規定開立統一發票及未給與他人憑證，案經被告查獲，乃依營業稅法第二
十八條及第四十三條規定，核定補徵營業稅額五二、一○○元，並依營業稅法第五十
一條第一款，按其所漏營業稅額處以三倍之罰鍰計一五六、三○○元。原告不服，申
請復查，未准變更，提起訴願、再訴願，遞遭決定駁回，遂提起行政訴訟。茲摘兩
造訴辯意旨於次：
原告起訴意旨及補充理由略謂：一、查被告所指自八十二年起至八十四年，每年均由
原告出售棉被與崇先中學，其實其中除八十四年之棉被確實由原告銷售外，其餘之八
十二、八十三年部分確非由原告銷售者，係因銷售者「三豐寢具工業社」負責人吳拱
祥知悉原告與該崇先中學李董事長係熟悉舊友，乃託之引進介紹成立買賣，有由該商
人開給之收據為證。唯獨於領取貨款時，因業務繁忙未克往領，乃委託原告就近前往
代領，並由該商人交與原告委託書持往代領貨款，除有該校存案之收據暨委託書可資
為證外，尚有當時之經辦人可證。惟被告之調查員於進行調查時為何對此重要物證視
若無睹﹖為何僅調取其中之領款憑證﹖而將「收據」、「委託書」棄置不理。況且在
本案未見隻字提及，應屬該調查員之重大疏失。二、關於所指之「崇先中學之李姓董
事長書面說明」，經向被告申請核發之影本乙件其內容所述僅指八十四年間之棉被係
向原告承購，並未述及八十二、八十三年所買的亦向被告購買字樣，可證訴願及再訴
願決定均未加詳審全案卷證，僅憑被告提出之答辯書所述認定事證，有所失誤。茲為
進一步證明該崇先中學於八十二、八十三年購進之棉被均由原告介紹，經「三豐寢具
工業社」負責人吳拱祥銷售，交貨事項及請款細節均由吳拱祥至該校辦理，而領取貨
款支票即委託原告領取之事實，並經向該校申請核發證明書乙件呈核。三、關於所指
承辦之許姓職員談話筆錄：查該許姓職員為本件曾經被告約談於民國（下同）八十五
年七月一日及八十五年八月二十九日先後接受兩次之談話，並作成談話筆錄在案，該
許姓職員於接受第一次談話時與離本件八十三年九月間該崇先中學承購棉被事件，在
時間上已隔將近兩載，又因其本身之事務忙碌，難免一時之錯覺而有不符實際之答話
。嗣又於八十五年八月二十九日續為第二次之談話，查該許姓職員供述略以：「該崇
先中學於八十二年、八十三年每年購買棉被均由原告介紹廠商（即三豐寢具工業社）
至該校銷售，貨款均以支票交由甲○○支領；」等語。惟被告就此兩次筆錄，則僅採
取符合其要求之第一次筆錄，且在復查時隻字未提及如何加以取捨，認事用法實有違
誤。四、至於將付款支票之受款人由「三豐寢具工業社」更正為甲○○（即原告）乙
節，則係因本件所謂之八十三年棉被確實係由該「三豐寢具工業社」直接銷售與該崇
先中學，故該票款之受款人應屬「三豐寢具工業社」無訛，是嗣因被告受託持憑該「
三豐寢具工業社」負責人吳拱祥之委託書前往代為領款時，始由經辦之許姓職員將受
款人更改為原告之名義，記得當時該經辦人稱為嗣後查考方便云云。斯此純屬一般介
紹買賣受託領款之行為。原告於八十三年間受託領取三豐寢具工業社負責人吳拱祥銷
售與崇先中學棉被貨款，為新台幣壹佰零玖萬肆仟壹佰元，該提出於該校之委託書，
屬於有利於原告之證明，被告自應予調查審認，可見被告對該代領之款項，是否支付
與三豐寢具工業社﹖仍有質疑。茲為確切證明原告於代領該筆貨款後，業於民國八十
三年九月二十七日如數交付與「三豐寢具工業社」負責人吳拱祥收訖，爰取具證明書
及斗南鎮農會發給「存戶歷史交易明細表」各一份為證。並請傳訊證人吳拱祥、許琦
珍以明真相。綜上所述，請判決撤銷原處分及一再訴願決定等語。
被告答辯意旨略謂：查原告稱：「．．．崇先中學會計主任為厘清日後品質責任問題
方便行使．．．」「本人受三豐寢具工業社負責人委託代為領取該張支票崇先中學會
計主任為厘清日後品質責任問題方便行使，所以改以本人為受款人。」有八十六年五
月六日復查申請書及八十六年六月十日談話筆錄可證。依民法三百五十四條規定出賣
人應擔保其物於危險移轉時，具有其所保證之品質。原告若僅為介紹人，則無負擔品
質責任問題，事理至明。又本案之獲案，崇先中學會計主任許琦珍八十五年七月一日
談話筆錄供稱「從民國八十二年起每年均向陳君購買棉被．．．」「本校每年七月新
生報到均會採購新的棉被，因甲○○與本校董事長熟悉故向陳君購買棉被．．．」說
明明確，有其證據力，及該校為確保日後瑕疵擔保請求權之行使將付款支票之受款人
由「三豐寢具工藝社」更正為甲○○，來自有因，再參酌八十六年六月十一日談話筆
錄「．．．本人八十四年八月二十五日開立給崇先中學之收據係本人之銷售額．．．
，因為要請款，抽屜中現有收據蓋有鐘美實業有限公司公司章，送出時忘記將公司章
劃掉。」原告八十四年銷售棉被卻持鐘美公司收據請款，由此可見原告有以他人憑證
代替本人憑證之傾向，凡此種種，均可證明原告為本案棉被之銷售人，調查蒐證之證
據已臻明確。另原告八十四年間違反營業稅事件於八十六年六月十一日筆錄中坦承銷
售棉被九○○組，猶一再提起訴願、再訴願、行政訴訟，其心態灼然可見。是原告所
稱，顯係辯辭，不足採信。基上，被告據以補稅裁罰，並非無據。原告之訴為無理由
，請判決駁回等語。
    理  由
按「在中華民國境內銷售貨物或勞務及進口貨物，均應依本法規定課徵營業稅。」、
「將貨物之所有權移轉與他人，以取得代價者，為銷售貨物。」、「營業人之總機構
及其他固定營業場所，應於開始營業前，分別向主管稽徵機關申請營業登記。．．．
」及「營業人有左列情形之一者，主管稽徵機關得依照查得之資料，核定其銷售額及
應納稅額並補徵之：一、．．．三、未辦妥營業登記，即行開始營業，或已申請歇業
仍繼續營業，而未依規定申報銷售額者。」分別為營業稅法第一條、第三條第一項、
第二十八條前段及第四十三條第一項第三款所明定。本件原告未依規定申請營業登記
，即於八十三年九月間銷售貨物（棉被）一、○四二組與雲林縣大埤鄉私立崇先中學
，金額計一、○九四、一○○元（含稅），未依規定開立統一發票及未給與他人憑證
，案經被告查獲，經審理結果，核定補徵營業稅額五二、一○○元，揆諸首開規定，
洵無不合。原告訴稱伊係介紹代為領取買受人所開立支票，有三豐寢具工業社開給之
收據為證，惟查崇先高級中學自八十二年起每年均向原告購買棉被等情，業據該校承
辦人許琦珍於八十五年七月一日指陳屬實，核與被告向彰化商業銀行斗南分行函查：
該校所簽發支票號碼FQ0000000 面額一、○九四、一○○元支票，係由受款人甲○○
存入帳戶S457-5，此有該分行八十五年十一月二十六日彰斗南字第二四六八號函影本
附原處分卷可證，原告所提三豐寢具工業社收據等件及許琦珍於八十五年八月二十九
日事後迴護原告之陳述，均不足採為原告有利之認定，原告前揭主張，尚難採信。被
告爰依首揭規定補徵營業稅五二、一○○元，並依營業稅法第五十一條第一款規定，
按所漏稅額處以三倍之罰鍰一五六、三○○元，洵無違誤。一再訴願決定遞予維持，
俱無不合。原告仍執前詞請求撤銷，其訴為無理由，應予駁回。其請求訊問證人吳拱
祥及許琦珍，核無必要，併此明。
據上論結，本件原告之訴為無理由，爰依行政訴訟法施行法第二條、行政訴訟法第九
十八條第三項前段，判決如主文。
中    華    民    國     八十九      年      九      月       一        日
              最 高 行 政 法 院 第 四 庭
                                審 判 長 法  官      葉  振  權
                                         法  官      趙  永  康
                                         法  官      蔡  進  田
                                         法  官      吳  錦  龍
                                         法  官      吳  明  鴻
右  正  本  證  明  與  原  本  無  異
                                         法院書記官  張  惠  美
中    華    民    國     八十九      年      九      月       一        日


司法院資訊處製作；財團法人民間司法改革基金會備份。
